臺灣屏東地方法院刑事判決　　　　　　　100年度易字第317號
公　訴　人　臺灣屏東地方法院檢察署檢察官
被　　　告　李振明
上列被告因毀棄損壞案件，經檢察官提起公訴（99年度偵續字第
76號），本院判決如下：
    主  文
李振明犯毀損他人物品罪，處拘役貳拾日，如易科罰金，以新臺
幣壹仟元折算壹日。
    事  實
一、李振明於民國98年8 月14日19時許，因前遭黃耀宏飼養之狗
    絆倒受傷而動怒，基於毀損他人物品之犯意，至黃耀宏位於
    屏東縣內埔鄉○○村○○路792 號住處庭院，持其所有高爾
    夫球桿1 支敲打黃耀宏上開庭院之水泥地板及狗屋，造成水
    泥地板有多處凹陷、狗屋屋頂鐵皮凹陷併內襯斷裂，足以生
    損害於黃耀宏。
二、案經黃耀宏訴請臺灣屏東地方法院檢察署檢察官偵查起訴。
    理  由
一、按傳聞法則之重要理論依據，在於傳聞證據未經當事人之反
    對詰問予以核實，乃予排斥，惟若當事人已放棄對原供述人
    之反對詰問權，於法院審判時表明同意該等傳聞證據可作為
    證據，基於證據資料愈豐富，愈有助於真實發現之理念，並
    貫徹刑事訴訟法修法加重當事人進行主義之精神，確認當事
    人對於證據能力有處分權之制度，傳聞證據經當事人同意作
    為證據，法院認為適當者，亦得為證據；另當事人於調查證
    據時，對於傳聞證據表示「沒有意見」、「對於證據調查無
    意見」，而未於言詞辯論終結前聲明異議，應視為已有將該
    等傳聞證據採為證據之同意，刑事訴訟法第159 條之5 定有
    明文。檢察官及被告於本院審理時就本判決引用之各項證據
    資料如屬審判外之言詞或書面陳述，知有刑事訴訟法第159
    條第1 項不得為證據之情形，均表示同意或無意見（本院卷
    第36頁），而未於言詞辯論終結前聲明異議，本院審酌上開
    證據資料作成時之情況，並無任何違法取證之不適當情形，
    且對於被告涉案之事實具有相當之關聯性，依刑事訴訟法第
    159 條之5 規定，認具有證據能力。
二、訊據被告李振明固坦承有持其所有之高爾夫球桿毀損告訴人
    黃耀宏所有狗屋之事實，惟矢口否認有何毀損上開水泥地板
    之犯行，辯稱：當天我被告訴人飼養的狗追，絆倒並受傷流
    血，我一時生氣，就持我所有的高爾夫球桿追打告訴人的狗
    ，並以高爾夫球桿敲打告訴人的狗屋，狗屋有凹陷，但我沒
    有打水泥地板，沒有造成毀損云云（發查卷第14至16頁，他
    卷第10頁，本院卷第21、28、35頁）。經查：
  (一)告訴人所有之狗屋於上開時地遭被告持高爾夫球桿敲打毀損
    之事實，業據被告於警、偵訊及本院審理時坦承不諱（發查
    卷第14至16頁，他卷第10頁，本院卷第21、28、35頁），核
    與告訴人於警、偵訊所述情節相符（發查卷第9 頁，他卷第
    9 頁），並有台灣屏東地方法院檢察署檢察官製作之勘驗筆
    錄、毀損照片及估價單附卷可稽（偵續卷第22、25、33至36
    頁，他卷第3 頁），足見被告此部分自白與事實相符，堪以
    採信，其有持高爾夫球桿毀損狗屋之事實，應無疑義。
  (二)被告於上開時地持高爾夫球桿毀損告訴人住處庭院水泥地板
    之事實，業據告訴人於警、偵訊證述：被告當日以酒後騎機
    車遭我飼養的狗絆倒為由，持高爾夫球桿追打我的狗至我家
    庭院，造成我的庭院水泥地板凹陷6 、7 個洞而損壞，該高
    爾夫球桿因用力過猛已折斷等語明確（發查卷第7 至10頁，
    他卷第8 至10頁），核與證人劉菊梅於偵訊及本院審理證稱
    ：當日被告很生氣，先在圍牆外面敲圍牆叫囂，之後就走進
    庭院持高爾夫球桿一陣揮打，打花木、圍牆、狗屋及庭院地
    板，狗屋有凹陷，庭院地板也有凹陷，大約有3 、4 個凹洞
    ，庭院地板之前沒有破掉，是被告敲打後才壞掉的等情相符
    （他卷第18、28頁，本院卷第43頁），並有告訴人住處庭院
    地板凹陷損壞照片在卷可按（他卷第15頁），足徵告訴人庭
    院地板確有凹陷損壞情形無誤。查告訴人與證人劉菊梅雖與
    被告處於對立地位，然並無深仇大恨，其等歷次所供均屬一
    致，亦無齟齬，且所述與庭院地板毀損照片互核相符，況被
    告當日因怒極而持高爾夫球桿敲打狗屋造成狗屋凹陷損壞一
    節，業據其自承在卷，其同時敲打該處庭院地板，時空地點
    情狀接近，並非不可想像，益見告訴人及證人所供，合乎常
    情，應堪採信。
  (三)被告及告訴人均供稱被告所持高爾夫球桿因用力過猛而折斷
    （本院卷第45頁），顯見上開高爾夫球桿曾擊打至為堅硬之
    物品，觀諸上開狗屋，係由鐵皮、木板製成，不若庭院水泥
    地板之堅硬，是倘該高爾夫球桿因擊打堅硬水泥地面而斷裂
    ，亦合經驗法則。況依卷附照片所示，該庭院地板之凹洞，
    形狀橢圓，並非巨大，與高爾夫球桿桿頭圓鈍形狀對照，乃
    屬相合，足徵該庭院地板之凹洞確係由高爾夫球桿擊打所造
    成之凹陷無誤。至證人黃國權雖於本院審理證稱：我有看到
    被告拿高爾夫球桿打狗屋，沒有看到被告進去告訴人住處庭
    院，也沒有看到被告敲打地板等語（本院卷第44頁），然查
    ，證人黃國權亦因毀損告訴人住處大門為告訴人提告而由檢
    察官起訴，是其與告訴人顯屬不睦，證詞是否有偏頗之虞，
    非無疑義，當難以此即為被告有利認定。
  (四)綜上，被告顯有於上開時地持高爾夫球桿敲打告訴人之狗屋
    及庭院水泥地板，造成狗屋凹陷、內襯斷裂及水泥地板數處
    凹陷，其確有損壞告訴人狗屋、水泥地板之事實無誤。本件
    事證明確，被告毀損犯行，洵堪認定。
三、按刑法毀損罪所謂「毀棄」係指銷毀、滅除、拋棄，使物之
    效用全部喪失，「損壞」係指損傷破壞物體，使其效用全部
    或一部喪失之意，「致令不堪用」則指以毀棄、損壞以外之
    其他方法，雖未毀損原物，但其物之效用喪失者。又甲、乙
    因細故發生爭執，甲竟以腳踢乙所有之自用小客車，致車門
    門板略有凹陷，須再板金始能回復原狀，因該自用小客車車
    門門板雖僅係凹陷，但須再板金始能回復原狀，則凹陷部份
    之門板效用已喪失，自應成立毀損罪，此有法務部（75）法
    檢（二）字第1784號法律問題座談會研討結論意旨參照。被
    告持高爾夫球桿敲打告訴人之狗屋及水泥地板，造成狗屋及
    地板多處凹陷，依據前開說明，該凹陷部分須再板金或重鋪
    始能回復原狀，其效用顯已喪失，是核被告所為，係犯刑法
    第354 條之毀損罪。被告於上開密接時間、相同地點、侵害
    同一法益，顯係基於同一毀損犯意下之接續行為，應論以一
    罪。爰審酌被告之前科素行，係因告訴人之狗令其受傷在前
    ，始心生不滿毀損告訴人之狗屋、地板，損害程度非高，犯
    罪後坦承部分犯行，態度尚可，未能與被害人成立和解並賠
    償損害，及其犯罪之動機、目的、手段、教育程度、經濟狀
    況等一切情狀，量處如主文所示之刑，並依其職業、資力等
    節，諭知易科罰金之折算標準。被告所有犯本件毀損罪所用
    之高爾夫球桿，業已折斷毀損，此據被告及告訴人供明在卷
    ，且未扣案，爰不為沒收之諭知，併此敘明。
據上論斷，應依刑事訴訟法第299 條第1 項，刑法第354 條、第
41條第1 項，刑法施行法第1 條之1 ，判決如主文。
本案經檢察官劉昀到庭執行職務
中    華    民    國   100    年    7     月    26    日
                  刑事第二庭    法  官  翁世容
以上正本證明與原本無異。
如不服本判決應於收受判決後10日內向本院提出上訴書狀，並
應敘述具體理由；其未敘述上訴理由者，應於上訴期間屆滿後
20日內向本院補提理由書（均須按他造當事人之人數附繕本）
「切勿逕送上級法院」。
中    華    民    國   100    年    7     月    26    日
                                書記官  張孝妃
附錄：
中華民國刑法第354條
毀棄、損壞前二條以外之他人之物或致令不堪用，足以生損害於
公眾或他人者，處2 年以下有期徒刑、拘役或5 百元以下罰金。